最高法院刑事判決　　　　　　　　　　　　　　　八十六年度台上字第六一三三號
　　上　訴　人　甲○○
　　選任辯護人　劉啟輝律師
　　　　　　　　湯阿根律師
　　　　　　　　李昌明律師
右上訴人因偽造有價證券等罪案件，不服台灣高等法院台南分院中華民國八十五年四
月五日第二審判決（八十五年度上訴字第四○號，起訴案號：台灣台南地方法院檢察
署八十三年度偵字第八四三七、八四五五號），提起上訴，本院判決如左：
    主  文
原判決關於偽造有價證券部分撤銷，發回台灣高等法院台南分院。
其他上訴駁回。
    理  由
一發回部分：
本件原判決認定上訴人甲○○於民國八十三年四月二十日十四時許，至台南市○○街
○段一四七號瑞來廚具行，欲請李永裕至其住處拆裝加壓馬達，李永裕恰欲外出送貨
，即請上訴人在店內稍坐，上訴人乘李永裕送貨外出店內無人之際，竟意圖為自己不
法之所有，竊取李永裕之兄李海量所有，付款人台南市第七信用合作社安中分社，票
號ＣＡＮ0－0000000號之支票一紙，得手後，並將李海量先前委託上訴人辦
理貸款置於上訴人高雄市代書事務所之印章，盜蓋於上開支票之發票人欄上，足生損
害於李海量之權益，並於上開支票偽填發票日八十三年四月三十日，面額新台幣（下
同）二十萬元。上訴人另於八十三年四月二十七日，在台南市○○○街四十四巷十八
號二樓之二黃姿容住處，持上開偽造完成之上開支票向黃姿容調借二十萬元，並向黃
姿容騙稱該支票係其男友之支票，黃姿容不疑有詐，如數借予現金，詎屆期提示，因
李海量已掛失止付而遭退票，黃姿容始知受騙等情。因而維持第一審論處上訴人意圖
供行使之用，而偽造有價證券罪刑部分之判決，駁回上訴人在第二審之上訴，固非無
見。
惟查：(一)、審理事實之法院，對於案內與論罪科刑、罪名成否有關之一切證據，除認
為不必要者外，均應詳為調查，以期發見真實，如有應行調查之證據未依法調查，率
予判決，即難謂無應於審判期日調查之證據未予調查之違法。原判決依憑李海量、李
永裕兄弟二人之指述，認定系爭支票係上訴人甲○○於八十三年四月二十日竊取後所
偽造。惟李海量、李永裕二人於警訊時均指稱八十三年四月二十日當晚即發現支票在
抽屜內被竊（見警卷第二、五頁），而李海量填具之遺失票據申報書則記載該支票於
八十三年四月二十日在不詳地點遺失，與其警訊中之指述不盡相符。又李海量曾借與
上訴人十三張支票供上訴人使用，且曾替上訴人還債，案發後仍於八十三年六月一日
替上訴人付租車尾款五千元及票款二萬元，復於八十四年十一月八日代還五萬元債款
等情，亦經李海量於原審陳述綦詳，並有李海量所提明細表在卷可稽（見原審卷第五
十九、八十二、八十五頁）。李海量於案發前後既願借支票予上訴人及代上訴人償還
債款，則上訴人所辯其無竊取支票之必要，系爭支票係李海量所借與並授權伊簽發等
語，是否全無可取，即非無研求餘地。究竟實情如何，原審未為詳查釐清，遽行判決
，即有可議。(二)、被害人黃姿容於警訊中稱：「甲○○於本（八十三）年四月中旬某
日下午十七時許前來我家向我借了現金貳拾萬元，並言明月底歸還，但在四月二十七
日中午許，甲○○沒有帶現金來還我，並持了該張李海量所有之支票還我，要我支票
到期前往提款。」（見警卷第三頁背面）。其所述與原判決認定上訴人於八十三年四
月二十七日持支票借款之情節不盡相符。究竟實情如何，上訴人是否牽連另犯詐欺罪
，顯有調查究明之必要，乃原審未審究明白，遽行判決，亦有未合。上訴意旨指摘原
判決此部分違背法令，尚非全無理由，應認有發回更審之原因。
二駁回部分：
按刑事訴訟法第三百七十六條所列各罪之案件，經第二審判決者，不得上訴於第三審
法院，法有明文。本件上訴人甲○○詐欺得利部分，原審係依刑法第三百三十九條第
二項論處罪刑，核屬刑事訴訟法第三百七十六條第四款之案件。依首開說明，既經第
二審判決，自不得上訴於第三審法院，上訴人竟復提起上訴，顯為法所不許，應予駁
回。
據上論結，應依刑事訴訟法第三百九十七條、第四百零一條、第三百九十五條前段，
判決如主文。
中      華      民      國    八十六    年      十      月     十六     日
                              最高法院刑事第七庭
                                  審判長法官  董  明  霈
                                        法官  賴  忠  星
                                        法官  林  茂  雄
                                        法官  曾  有  田
                                        法官  王  德  雲
      右正本證明與原本無異
                                              書  記  官
中      華      民      國    八十六    年      十      月    二十三    日
